【裁判字號】    98,台上,7956
【裁判日期】    981230
【裁判案由】    違反期貨交易法
【裁判全文】
最高法院刑事判決            九十八年度台上字第七九五六號
上  訴  人  甲○○原名于萍）.
            乙○○
            丙○○
共      同
選任辯護人  洪崇欽律師
            楊俊彥律師
上列上訴人等因違反期貨交易法案件，不服台灣高等法院台中分
院中華民國九十六年十二月十二日第二審更審判決（九十六年度
金上更(一)字第三二八號，起訴案號：台灣台中地方法院檢察署九
十一年度偵字第一一六五０號），提起上訴，本院判決如下：
    主  文
上訴駁回。
    理  由
按刑事訴訟法第三百七十七條規定，上訴於第三審法院，非以判
決違背法令為理由，不得為之。是提起第三審上訴，應以原判決
違背法令為理由，係屬法定要件。上訴第三審法院之案件，是否
以判決違背法令為上訴理由，應就上訴人之上訴理由書狀加以審
查，如果上訴理由書狀並未依據卷內訴訟資料，具體指摘原判決
不適用何種法則或如何適用不當，或所指摘原判決違法情事，顯
與法律規定得為第三審上訴理由之違法情形，不相適合時，均應
認其上訴為違背法律上之程式，予以駁回。至原判決究有無違法
，與上訴是否以違法為理由，係屬二事。本件原審經審理結果，
認為上訴人甲○○（原名于萍）、乙○○及丙○○非法經營期貨
經理事業之犯行明確，因而撤銷第一審所為科刑之判決，改判仍
均論處上訴人等三人共同未經許可，擅自經營期貨經理事業罪刑
，已詳敘調查、取捨證據之結果及憑以認定犯罪事實之心證理由
。並就上訴人等三人否認犯行之供詞及其等所辯各語認非可採，
予以論述。原判決以上訴人等三人於偵查中互相所為之供證，符
合刑事訴訟法第一百五十九條之五規定，而採為本件對上訴人等
論罪科刑之基礎，業於理由論述上訴人等對於上開供證，均表示
無意見且無庸進行詰問，即已捨棄詰問權，經審酌該等供述，皆
係彼等本於自由意思所為，非出於違法取供等陳述作成時之情況
，因認均得作為證據等情甚詳，顯已審認上訴人等上開屬傳聞之
供述得作為上訴人犯罪證據之適當性，並為必要之說明。上訴人
等三人共同上訴意旨以原判決未就該適當性加以審認及論述，有
證據調查職責未盡、理由不備與適用法則不當之違失云云，顯係
未依卷證而為指摘。另刑事訴訟法第一百五十九條之五關於因當
事人明示同意或未異議而擬制同意，使本應排除之傳聞證據因而
取得證據能力之當事人對於傳聞證據處分權之明文，係為豐富證
據資料，俾有助於真實發現，而酌採當事人進行主義下證據處分
權原則所為之規定，與同法第一百五十九條之一至第一百五十九
條之四並列而同屬傳聞法則之例外，其彼此間非必處於互斥狀態
，亦無優先劣後之關係可言，符合上開證據處分權以外其他傳聞
例外規定之傳聞，若同時符合該證據處分權之規定時，仍得依該
處分權規定，認有證據能力。共同上訴意旨指摘原判決未說明上
訴人等上開供述如何不符合上開證據處分權以外其他傳聞例外規
定之情形，即率予適用上開證據處分權規定認有證據能力，有適
用法則不當之違法云云，係徒憑其等主觀上對法令之顯然誤解，
任意指摘，客觀上顯不足據以辨認原判決已具備違背法令之形式
要件。又乙○○上開偵查中供述，係於民國九十二年刑事訴訟法
修正前之九十年七月十六日所為，依刑事訴訟法施行法第七條之
三但書有關修正前已依法進行之訴訟程序其效力不因法律修正而
受影響之規定，自無修正後新增規定之適用，且該供述既符合傳
聞法則之例外規定，復經丙○○捨棄詰問權，已如前述，自不因
此而無證據能力，原判決援引為對丙○○論罪科刑之基礎，尚無
不合。上訴意旨執此指摘原判決僅以丙○○放棄對乙○○行使詰
問權，即據乙○○偵查中之陳述，為不利於丙○○之認定，亦屬
違法云云，殊無足取。再者，原判決事實欄記載上訴人等三人未
經主管機關許可，對外自稱美商迪菲仕國際金融公司（下稱迪菲
仕公司）在台分公司之人員，提供外幣保證金交易相關之資訊、
諮詢、交易建議匯款等服務，招攬告訴人丁○○、戊○○夫妻參
加該公司之外幣保證金交易，告訴人夫妻因而多次匯款至迪菲仕
公司設於美國銀行之帳戶作為保證金，授權迪菲仕公司即丙○○
代為下單操作外幣保證金交易，迪菲仕公司並依約收取佣金及手
續費，上訴人等三人亦每月從中抽取投資總額百分之零點五佣金
，而冒用上開分公司名義，經營期貨經理業務等情；理由內並論
述告訴人投資後，迪菲仕公司確有為之操作外幣保證金交易，嗣
雖無預警停業，尚非可認係蓄意詐欺等語。綜觀其前後論述之文
義，原判決所稱上開帳戶之名義人及實際為告訴人操作外幣保證
金交易之「迪菲仕公司」，並非真正之迪菲仕公司，而係冒用該
公司名義之上訴人等三人之組合，洵無疑義。另上訴人等三人所
提供之上開資訊、諮詢等服務之具體內容為何，於本件上訴人等
三人收取佣金、手續費，代告訴人夫妻操作外幣保證金交易犯罪
之事實認定，不生影響，原判決事實自無詳予記載之必要。共同
上訴意旨或以原判決事實認定告訴人夫妻二人係授權「迪菲仕公
司即丙○○」代為下單操作外幣保證金交易等情，理由內卻謂告
訴人二人匯款至「迪菲仕公司」帳戶，授權「迪菲仕公司」代為
下單作外幣保證金交易，又事實欄記載上訴人等三人假冒迪菲仕
公司台灣分公司名義，經營期貨經理事業等語，似認本件期貨經
理業務之經營與迪菲仕公司無關，然於理由內卻稱告訴人二人投
資後，迪菲仕公司確有為告訴人二人操作外幣保證金交易業務云
云，指摘原判決事實認定與理由論述前後顯不相符，有理由矛盾
之違失；或以原判決未具體認定上訴人等所提供之上開諮詢等服
務之具體內容，有理由不備之可議云云，俱非適法之第三審上訴
理由。而所謂「外幣保證金交易」，係指一方於客戶與其簽約並
繳付外幣保證金後，得隨時應客戶之請求，於保證金之倍數範圍
內，以自己之名義為客戶之計算，在外匯市場從事不同幣別間買
賣交易。此類交易不需實際交割，一般都在當日或到期前以反方
向交易軋平，而僅結算買賣差價，因其非如現貨買賣以買賣交易
當時之價格為基礎進行交割，而係以交易後將來結算時之價格為
準進行結算，故不論所附期間之長短，甚至交易當日結算，均符
合期貨交易法第三條第一項第四款所指槓桿保證金交易應具備之
雙方於「未來特定期間」內，依約定方式結算差價或交付約定標
的物之要件。依卷附丁○○簽訂之協議書等投資資料及行政院金
融監督管理委員會九十三年八月六日函文觀之，本件告訴人二人
從事之外匯交易，係以保證金制度之方式為之，無須立即實際交
割現金外匯，多係平倉後計算客戶之差價損益，具有未來期間履
約性質，性質上顯非現貨交易，而屬於上開規定所指之槓桿保證
金契約，是原判決援引上開證據資料，認上訴人等三人代告訴人
二人所操作之外匯交易，係外幣保證金交易，所為屬期貨經理業
務，尚無不合。上訴意旨徒憑己意，猶以本件與告訴人二人所簽
訂之契約，並未約定於「特定期間」結算差價，非屬期貨交易，
指摘上開函文所持法律見解錯誤，原判決有適用法則不當之違失
云云，亦與法律所規定得上訴第三審之理由不相適合。再者，戊
○○於偵查中先後所陳上訴人等三人對其宣稱將資金交由迪菲仕
公司投資外匯獲利豐且有保障、乙○○對其表示其投資美國將會
有具執照之專人幫忙操盤等，有關上訴人等三人為招攬告訴人二
人投資所採用宣傳手段之指訴，核與原判決援引為所憑基礎之戊
○○於第一審審理中所述丙○○對其自詡係台灣操作期貨交易之
第一把交椅等語，並無矛盾，共同上訴意旨以戊○○先後所為上
開指訴，前後矛盾，原審未予詳查，遽引用戊○○於第一審之指
訴，為不利於上訴人等三人之判斷，有違證據法則云云，顯無足
取。至其餘共同上訴意旨，則係就屬原審採證認事職權之適法行
使及原判決已說明事項，徒憑己見，任意指摘為違法，且仍為單
純事實之爭執，要難謂為適法之第三審上訴理由。依上揭說明，
其等三人之上訴違背法律上之程式，應予駁回。
據上論結，應依刑事訴訟法第三百九十五條前段，判決如主文。
中    華    民    國  九十八  年   十二   月   三十   日
                      最高法院刑事第四庭
                          審判長法官  張  淳  淙
                                法官  劉  介  民
                                法官  蔡  彩  貞
                                法官  張  春  福
                                法官  林  勤  純
      本件正本證明與原本無異
                                      書  記  官
中    華    民    國  九十九  年    一    月    五    日
                                                      Q

司法院資訊處製作；財團法人民間司法改革基金會備份。
